【裁判字號】    99,家訴,42
【裁判日期】    991202
【裁判案由】    給付扶養費
【裁判全文】
臺灣基隆地方法院民事判決              99年度家訴字第42號
原      告  林建福
被      告  林海濱
上列當事人間給付扶養費事件，本院於民國99年10月21日言詞辯
論終結，判決如下：
    主  文
被告應自民國九十九年五月十五日起至原告死亡時止，按月於每
月十五日給付原告生活費用新台幣貳仟陸佰陸拾柒元。
原告其餘之訴駁回。
訴訟費用由被告負擔三分之一，餘由原告負擔。
    理  由
一、原告起訴主張：原告現因年老體衰且多病，已無工作及收入
    ，每月生活費及醫療費用約需1萬元，原告雖另有一子，但
    其生活亦拮据，另有一女已離婚而獨立扶養其子女，撫養能
    力均有未逮，被告為原告之長子，收入較豐，顯有能力負擔
    扶養義務，為此依民法第1114條規定，請求被告應自民國99
    年5月15日起至原告死亡之日止，按月給付原告新臺幣（下
    同）8,000元。
二、被告聲明駁回原告之訴，其抗辯略以：原告育有二子一女，
    且均非無撫養能力，對原告之扶養費用應由3人平均共同負
    擔，況被告已獨力按月給付其母（即原告配偶）5,000元之
    生活費用，實無能力再行負擔原告之生活費用等語。
三、按直系血親相互間互負扶養之義務，而負扶養義務者有數人
    而其親等同一時，應各依其經濟能力，分擔義務；受扶養權
    利者，以不能維持生活而無謀生能力者為限，前項無謀生能
    力之限制，於直系血親尊親屬，不適用之，民法第1114條第
    1款、第1115條第3項、第1117條定有明文。依民法第1117保
    之規定，係直系血親尊親屬，如能以自己財產維持生活者，
    自無受扶養之權利；易言之，直系血親尊親屬受扶養之權利
    ，仍應受不能維持生活之限制，有最高法院86年台上字第
    3415 號、86年度台上字第31 73號判決可資參照。又所謂「
    不能維持生活」，係指無財產足以維持生活而言。易言之，
    如能以自己財產維持生活者，自無受扶養之權利（最高法院
    62年度第2次民庭庭推總會決議、72年度台上字第4792號、
    79年度台上字第1678號、80年度台上字第2124號、81年度台
    上字第1504號判決意旨參照）。
四、原告主張其已年老體衰，無工作收入，已不能維持生活等節
    ，雖被告抗辯原告已領有基隆市政府勞工保險局按月發放之
    老人年金3,000元，且被告另以按月給付其母5,000元生活費
    用，應已足夠原告與其妻之生活所需，亦有基隆市勞工保險
    局函、本院98年度司家調字第411號調解筆錄可佐。查原告
    已高齡81歲，無工作收入，其財產僅有座落基隆市○○區○
    ○里○○街8號11樓之房屋1間，此有稅務電子閘門財產所得
    調件明細表為憑，雖原告按月領有勞工保險局核發之老人年
    金3,000元，依行政院主計處所指97年間基隆市平均每人月
    消費支出為17,195元，原告按月領取之老人年金實不足以維
    持其生活之需，至於被告依本院98年度司家調字第411號調
    解筆錄按月給付予其母（即原告配偶）5,000元，係屬被告
    負擔其母之扶養費用，與原告請求伊個人生活費用互不相涉
    ，不能混為一談。至於原告尚有一子林正財、一女林宜玲，
    均與被告3人共同對原告負有扶養義務，且其親等同一，訴
    外人林正財、林宜玲亦無因負擔原告之扶養義務而不能維持
    自己生活之具體事證，是被告抗辯應由被告、林正財、林宜
    玲平均負擔扶養費用，應屬合理，即被告僅應負擔3分之1扶
    養費用即可，故原告主張被告應自民國99年5月15日起至原
    告死亡之日止，按月給付原告2,667元，為有理由，應予准
    許，逾此部分之請求，為無理由，應予駁回。
五、據上論結，本件原告之訴為一部有理由一部無理由，並依民
    事訴訟法第79條，判決如主文。
中    華    民    國    99    年    12    月    2    日
                  家事法庭法  官  何怡穎
以上正本係照原本作成。
對於本件判決如有不服，應於收受送達後20日內向本院提出上訴
書狀，敘述上訴之理由，上訴於臺灣高等法院，並按他造當事人
之人數附具繕本。
中    華    民    國    99    年    12    月    6     日
                          書記官  莊國南

司法院資訊處製作；財團法人民間司法改革基金會備份。
